臺灣基隆地方法院刑事判決　　　　　　　 96年度訴字第110號
公　訴　人　臺灣基隆地方法院檢察署檢察官
被　　　告　乙○○
　　　　　　　　　　（另案在臺灣基隆監獄執行中）
上列被告因違反毒品危害防制條例案件，經檢察官提起公訴（95
年度毒偵字第88號）暨移送併辦（96年度毒偵字第376 號），被
告並為有罪陳述，本院合議庭乃裁定由受命法官獨任以簡式審判
程序進行審理，並判決如下：
    主  文
乙○○施用第一級毒品，累犯，處有期徒刑玖月，扣案之第一級
毒品海洛因柒包（其中包驗餘後淨重合計伍點肆公克，其餘
肆包毛重合計壹點零伍公克），併同無從與之完全析離之分裝袋
柒只，均沒收銷燬之；注射針筒壹支，沒收之。又施用第二級毒
品，累犯，處有期徒刑柒月，扣案之安非他命貳包（毛重合計零
點玖公克），併同無從與之完全析離之分裝袋貳只，均沒收銷燬
之。應執行有期徒刑壹年貳月，扣案之第一級毒品海洛因柒包（
其中包驗餘後淨重合計伍點肆公克，其餘肆包毛重合計壹點
零伍公克）及第二級毒品安非他命貳包（毛重合計零點玖公克）
，併同無從與之完全析離之分裝袋玖只，均沒收銷燬之；注射針
筒壹支，沒收之。
    事  實
一、乙○○前因初犯施用毒品案件，經觀察、勒戒後，認無繼續
    施用毒品之傾向，於民國88年10月4 日經釋放出所，並由臺
    灣宜蘭地方法院檢察署檢察官於同日，以88年度偵字第2959
    號、88年度毒偵字第101 號為不起訴處分確定。乃又犯竊盜
    案件，經臺灣高等法院於89年8 月31日，以89年度上易字第
    1213號判決有期徒刑二年九月確定；再因二犯施用毒品案件
    ，經觀察、勒戒後，認有繼續施用毒品之傾向，經法院裁定
    送強制戒治（90年1 月3 日停止戒治並付保護管束，90年8
    月11日管束期滿未經撤銷，而完成其本次毒癮戒斷療程），
    並由臺灣基隆地方法院檢察署檢察官聲請以簡易判決處刑，
    經臺灣宜蘭地方法院於89年9 月15日，以89年度宜簡字第17
    1 號判決有期徒刑六月確定；又犯贓物案件，經臺灣宜蘭地
    方法院於90年2 月15日，以90年度易字第56號判決有期徒刑
    三月確定；再因違反槍砲彈藥刀械管制條例案件，經臺灣宜
    蘭地方法院於90年5 月31日，以89年度訴字第130 號判決有
    期徒刑一年二月確定。嗣其上開四案，經臺灣宜蘭地方法院
    以90年度聲字第734 號裁定應執行有期徒刑四年三月確定，
    90年1 月3 日發監執行，93年3 月26日假釋出監，94年4 月
    6 日假釋期滿未經撤銷，其未執行之刑，視為已執行完畢。
    詎乙○○又三犯施用毒品案件，經臺灣基隆地方法院檢察署
    檢察官提起公訴，由本院於94年6 月30日，以94年度易字第
    200 號判決有期徒刑四月確定，94年9 月9 日易科罰金執行
    完畢；再四犯施用毒品案件，經臺灣基隆地方法院檢察署檢
    察官提起公訴，由本院於95年1 月25日，以94年度易字第55
    3 號判決有期徒刑六月、三月，應執行有期徒刑八月確定，
    95年5 月8 日易科罰金執行完畢；另五犯施用毒品案件，經
    臺灣基隆地方法院檢察署檢察官提起公訴，由本院於95年9
    月29日，以95年度訴字第574 號判決有期徒刑八月、六月，
    應執行有期徒刑一年確定，現正執行中（此部分尚不構成累
    犯）。乙○○猶不思戒除毒癮，復基於反覆持續施用第一級
    毒品海洛因之犯意，自96年1 月2 日下午2 時起，至96年2
    月4 日下午2 時止，或在基隆市○○路某不詳遊藝場之廁所
    內，或在基隆市火車站之廁所內，或在基隆市○○路2 巷18
    號其住處，將稀釋後之海洛因置入注射針筒再持以施打血管
    ，藉以施用第一級毒品海洛因，平均1 日施用1 至2 次。又
    基於反覆持續施用第二級毒品安非他命類（安非他命暨甲基
    安非他命）之犯意，自96年1 月2 日凌晨1 時起，至96年2
    月3 日下午1 時止，在基隆市○○路2 巷18號其住處，將安
    非他命類置入自行組裝之玻璃球吸食器內燒烤使生霧化白煙
    再以口鼻吸食，藉以施用第二級毒品安非他命類，平均2 日
    或1 日施用1 次。嗣為警先、後於下列時、地分別查獲：(1)
    於96年1 月2 日下午6 時10分，在基隆市○○區○○街14號
    前盤查查獲，並扣得乙○○所有之第一級毒品海洛因3 包（
    驗餘後淨重合計5.43公克）、安非他命2 包（毛重合計0.9
    公克），經採其尿液送驗，結果呈嗎啡（海洛因代謝後尿液
    檢出成份）、安非他命暨甲基安非他命陽性反應；(2)於96年
    1 月18日晚間11時，在基隆市○○區○○路249 巷187 號5
    樓樓梯間盤查查獲，並扣得乙○○所有之第一級毒品海洛因
    2 包（毛重合計0.45公克）、注射針筒1 支，經採其尿液送
    驗，結果呈嗎啡、安非他命暨甲基安非他命陽性反應；(3)於
    96年2 月4 日下午4 時10分，在基隆市○○區○○街281 巷
    113 號因另案緝獲，並扣得乙○○所有之第一級毒品海洛因
    2 包（毛重合計0.6 公克），始悉上情。
二、案經基隆市警察局第一分局、第三分局移送臺灣基隆地方法
    院檢察署檢察官偵查起訴暨併案審理。
    理  由
壹、程序事項
    本案被告乙○○所犯者非為死刑、無期徒刑、最輕本刑為三
    年以上有期徒刑之罪或高等法院管轄之第一審案件，其於準
    備程序進行中，先就被訴事實為有罪之陳述，經告知其簡式
    審判程序之旨，並聽取公訴人、被告之意見後，本院業已依
    刑事訴訟法第二百七十三條之一第一項規定，裁定由受命法
    官獨任以簡式審判程序進行本案之審理。
貳、實體事項
一、前揭事實業據被告乙○○於本院審理時坦承不諱，並有注射
    針筒1 支、海洛因7 包（其中3 包驗餘後淨重合計5.43公克
    ，其餘4 包毛重合計1.05公克）、安非他命2 包（毛重合計
    0.9 公克）扣案及法務部調查局96年2 月2 日調科壹字第09
    623009400 號鑑定書、基隆市警察局第一分局查獲涉嫌毒品
    危害防制條例毒品初步鑑驗報告單暨鑑驗照片、基隆市警察
    局第三分局毒品初步鑑驗照片、基隆市警察局第四分局查獲
    涉嫌毒品危害防制條例毒品初步鑑驗報告單暨鑑驗照片各1
    件在卷可佐。又被告為警於96年1 月2 日下午6 時10分、96
    年1 月18日晚間11時查獲後所採集之尿液檢體，經基隆市警
    察局第一分局、第三分局分別送請臺灣尖端先進生技醫藥股
    份有限公司以氣相層析質譜儀法為確認檢驗之結果，均呈嗎
    啡（海洛因代謝後尿液檢出成份）、安非他命暨甲基安非他
    命陽性反應。此並有臺灣尖端先進生技醫藥股份有限公司96
    年1 月17日、96年2 月1 日濫用藥物檢驗報告暨相對應之尿
    液檢體對照表各1 件在卷可憑；參之以酵素免疫分析或薄層
    定性分析等方式為初步篩檢者，檢驗結果雖有相當程度偽陽
    性之可能，然以氣（液）相層析、質譜分析之儀器為交叉確
    認者，檢驗結果出現偽陽性之機率則極低，因而具有公信力
    ，核足為對涉嫌人不利之認定；暨一般人注射海洛因經體內
    吸收代謝約30分鐘以後，乃轉換以嗎啡為主要成份（主要型
    態），陸續隨尿液排出體外，並以最初6 至12小時之排泄量
    最多。若以日計，約有80% 之毒品代謝物（嗎啡），可在注
    射後24小時以內隨尿液排出體外，至其他剩餘劑量則可在數
    日內分別隨尿液排出體外；又安非他命類經口服投與後，70
    % 約於24小時以內自尿液中排出，90% 則於96小時以內自尿
    液中排出，是實務目前固衡常以尿液檢測判斷受驗者曾否施
    用毒品，惟鑑於國內現階段針對尿液所檢測者，僅為該尿液
    是否呈安非他命類陽性反應而已，至其實際投與量之多寡，
    則每因安非他命之檢出與個人投與方式、投與量、體質、採
    尿時間，乃至檢驗儀器之精密度等諸多因素息息相關，而無
    從憑以精確推斷，遑論進而據以回推（自受驗者採集尿液之
    時間回推）其精確之投與時間。然則，自受驗者口服投與後
    所得檢測出安非他命之通常時間推斷，其投與時間距離其採
    尿時間最長可能不會超過4 日。此復曾經法務部調查局以90
    年4 月12日陸(一)字第90133335號函、行政院衛生署藥物食
    品檢驗局以81年2 月8 日（）藥檢壹字第001156號函釋在
    案。勾稽以觀，足見被告於本院審理時之任意性自白，與事
    實相符，堪可採信。再者，被告前因初犯施用毒品案件，經
    觀察、勒戒後，認無繼續施用毒品之傾向，於88年10月4 日
    經釋放出所，並由臺灣宜蘭地方法院檢察署檢察官於同日，
    以88年度偵字第2959號、88年度毒偵字第101 號為不起訴處
    分確定。乃又二犯施用毒品案件，經觀察、勒戒後，認有繼
    續施用毒品之傾向，經法院裁定送強制戒治（90年1 月3 日
    停止戒治並付保護管束，90年8 月11日管束期滿未經撤銷，
    而完成其本次毒癮戒斷療程），並由臺灣基隆地方法院檢察
    署檢察官聲請以簡易判決處刑，經臺灣宜蘭地方法院於89年
    9 月15日，以89年度宜簡字第171 號判決有期徒刑六月確定
    （已執畢）；再三犯施用毒品案件，經臺灣基隆地方法院檢
    察署檢察官提起公訴，由本院於94年6 月30日，以94年度易
    字第200 號判決有期徒刑四月確定（已執畢）；復四犯施用
    毒品案件，經臺灣基隆地方法院檢察署檢察官提起公訴，由
    本院於95年1 月25日，以94年度易字第553 號判決有期徒刑
    六月、三月，應執行有期徒刑八月確定（已執畢）；另五犯
    施用毒品案件，經臺灣基隆地方法院檢察署檢察官提起公訴
    ，由本院於95年9 月29日，以95年度訴字第574 號判決有期
    徒刑八月、六月，應執行有期徒刑一年確定（現正執行中）
    ，此觀諸卷附之臺灣高等法院被告前案紀錄表、前揭不起訴
    處分書、刑事判決所載內容自明。從而，本案事證明確，被
    告於初犯施用毒品案件之五年以內，再犯施用毒品之犯行，
    堪可認定，應依法論科。
二、論罪科刑：
  (一)查海洛因、安非他命類分別係毒品危害防制條例所列管之第
    一級、第二級毒品，此為該條例第二條第二項第一款、第二
    款所明定。按犯毒品危害防制條例第十條之罪（施用毒品罪
    ）者，檢察官應聲請法院裁定，令被告入勒戒處所觀察、勒
    戒，經勒戒處所陳報，認受觀察、勒戒人無繼續施用毒品傾
    向者，應即釋放，並為不起訴之處分；認有繼續施用毒品傾
    向者，即應聲請法院裁定令入戒治處所強制戒治，俟強制戒
    治期滿釋放，再為不起訴之處分。惟依上揭規定觀察勒戒或
    強制戒治執行完畢釋放後，五年內再犯毒品危害防制條例第
    十條之罪（施用毒品罪）者，檢察官即應依法追訴，毒品危
    害防制條例第二十條第一項、第二項、第二十三條第二項分
    別定有明文。
  (二)核被告於初犯施用毒品案件以後之五年以內，再犯施用第一
    級毒品海洛因、第二級毒品安非他命類之行為，係犯毒品危
    害防制條例第十條第一項之施用第一級毒品罪、同條第二項
    之施用第二級毒品罪。被告持有第一級毒品海洛因、第二級
    毒品安非他命類之低度行為，應分別為施用第一級、第二級
    毒品之高度行為所吸收，均不另論罪。
  (三)被告前後多次施用第一級毒品海洛因，又前後多次施用第二
    級毒品安非他命類，均時間密接，且依社會通念，復足可認
    為係基於一個意思決定所為之具有反覆性及延續性之行為，
    乃學理上所稱之「集合犯」，應僅成立一罪。按刑事法若干
    犯罪行為態樣，本質上原具有反覆、延續實行之特徵，立法
    時既予特別歸類，定為犯罪構成要件之行為要素，則行為人
    基於概括之犯意，在密切接近之一定時、地持續實行之複次
    行為，倘依社會通念，於客觀上認為符合一個反覆、延續性
    之行為觀念者，於刑法評價上，即應僅成立一罪。學理上所
    稱「集合犯」之職業性、營業性或收集性等具有重複特質之
    犯罪均屬之，例如經營、從事業務、收集、販賣、製造、散
    布等行為概念者是（最高法院95年度臺上字第1079號判決意
    旨參照）。查毒品因均有高度之成癮性及濫用性；即一方面
    因「耐藥性」的影響，導致行為人必須逐漸增加施用劑量，
    方能達成其主觀之相同效果；他方面則因「生理依賴性」及
    「心理依賴性」的影響，導致行為人對毒品產生強烈渴求，
    而終至不能根絕。職此，立法實務固以戒斷行為人之毒癮（
    包括身癮及心癮）為其首要；惟倘行為人曾經刑事處遇方式
    助其戒斷毒癮，猶於短時間內再犯施用毒品，足見原所據以
    實施之治療程序，顯然不能收其實效，是乃明定應依法追訴
    處罰。據此可知，施用毒品之行為本身，顯然具有反覆性及
    延續性之特徵；準此，「持續多次施用」應屬此類犯罪之常
    態，倘認此為數行為，並對之為數罪評價，則恐與刑罰之過
    度評價禁止原則相悖，並有違憲法所揭櫫之比例原則。從而
    ，於刑法評價上，「持續多次施用」毒品，自應僅成立「集
    合犯」之實質一罪。
  (四)臺灣基隆地方法院檢察署96年度毒偵字第376、288號所涉之
    被告乙○○施用第一級毒品海洛因、第二級毒品安非他命類
    等犯行，固未據一併起訴，惟因關此部分與業經起訴並經本
    院認定有罪之部分，核有「集合犯」之實質一罪關係，詳如
    前述，而為「同一案件」。本於國家刑罰權單一之原則，雖
    其未經一併起訴，然原起訴之效力當仍及於該未經起訴之「
    他部」，按諸審判不可分之原則，該「他部」即非可由檢察
    官另行追訴，而應由本院併予審理。特此指明。
  (五)被告所犯上開二罪，犯意各別，行為互殊，罪名不同，應予
    分論併罰。
  (六)查被告曾有如前所述之犯罪科刑及刑之執行情形，此有臺灣
    高等法院被告前案紀錄表在卷可稽，其於有期徒刑執行完畢
    後，五年以內，故意再犯本起最重本刑有期徒刑以上之罪，
    為累犯，應依刑法第四十七條第一項規定，加重其刑。
  (七)本院審酌被告犯罪之動機、吸食頻率、曾有施用毒品之前科
    仍不知戒除，惟慮及其犯後坦承犯行、所犯乃戕害自己身心
    健康，尚未危及他人等一切情狀，分別量處如主文所示之刑
    ，併定其應執行之刑。
  (八)扣案之白色粉末7 包（其中3 包驗餘後淨重合計5.43公克，
    其餘4 包毛重合計1.05公克），核屬毒品危害防制條例所明
    定列管之第一級毒品海洛因，有法務部調查局96年2 月2 日
    調科壹字第09623009400 號鑑定書、基隆市警察局第一分局
    查獲涉嫌毒品危害防制條例毒品初步鑑驗報告單暨鑑驗照片
    、基隆市警察局第三分局毒品初步鑑驗照片、基隆市警察局
    第四分局查獲涉嫌毒品危害防制條例毒品初步鑑驗報告單暨
    鑑驗照片各1 件在卷可佐；扣案之結晶體2 包（毛重合計0.
    9 公克），則屬毒品危害防制條例所明定列管之第一級毒品
    海洛因，亦有基隆市警察局第一分局查獲涉嫌毒品危害防制
    條例毒品初步鑑驗報告單暨鑑驗照片1 件在卷可憑，併同無
    法與之完全析離之分裝袋各1 只，總計9 只，均應依毒品危
    害防制條例第十八條第一項前段規定，宣告沒收併銷燬之。
    至扣案之注射針筒1 支，則係被告所有，供本案犯罪之所用
    ，此亦據被告敘明在卷；兼以係一般市售之藥用注射針筒，
    而非專供施用毒品之器具，此亦有扣案注射針筒照片在卷可
    稽，爰依刑法第三十八條第一項第二款規定，併予宣告沒收
    。
據上論斷，應依刑事訴訟法第二百七十三條之一第一項、第二百
九十九條第一項前段，毒品危害防制條例第二十三條第二項、第
十條第一項、第二項、第十八條第一項前段，刑法第十一條、第
四十七條第一項、第三十八條第一項第二款、第五十一條第五款
，判決如主文。
本案經檢察官甲○○到庭執行職務。
中　　華　　民　　國　　96　　年　　3 　　月　　9 　　日
                  刑事第三庭法  官  王慧惠
以上正本證明與原本無異。
如不服本判決應於收受本判決後10日內向本院提出上訴書狀，其
未敘述上訴理由者，並得於提起上訴後10日內向本院補提理由書
狀（均須按他造當事人之人數附繕本。）「切勿逕送上級法院」
中　　華　　民　　國　　96　　年　　3 　　月　　9 　　日
                            書記官  王一芳
附錄論罪法條：
毒品危害防制條例第10條第1項、第2項
施用第一級毒品者，處 6 月以上 5 年以下有期徒刑。
施用第二級毒品者，處 3 年以下有期徒刑。
